【裁判字號】    92,訴,199
【裁判日期】    920910
【裁判案由】    強盜等
【裁判全文】
臺灣臺東地方法院刑事判決                          九十二年度訴字第一九九號
    公  訴  人  臺灣台東地方法院檢察署檢察官
    被      告  丙○○
    指定辯護人  本院公設辯護人甲○○
右列被告因準強盜等案件，經檢察官提起公訴（九十二年度偵字第七二一號），本院
判決如左：
    主  文
丙○○竊盜未遂，因脫免逮捕，而當場施以強暴，累犯，處有期徒刑參年貳月。
    事  實
一、丙○○前因酒醉駕駛觸犯刑法第一百八十五條之三公共危險罪，經臺灣花蓮地方
    法院於民國（下同）九十一年一月六日判處有期徒刑三月，如易科罰金以銀元三
    百元折算一日確定，於九十一年五月十八日執行完畢。詎其不知悔改，復意圖為
    自己不法之所有，基於竊盜犯意，於九十二年一月二十七日凌晨四時四十分許，
    在臺東縣關山鎮里○里○○路四十五號戊○○住宅前，以該不明器物撬開停放屋
    前路面之戊○○所有車牌Ｅ七─○九九六號自用小客貨車左後車門鎖頭，而著手
    竊取該自用小客貨車，此時該車之警報器鳴響，適戊○○因半夜起床上廁所聞聲
    立即奪門而出，丙○○見其竊車犯行為人發現，亦立刻狂奔逃逸，乃未能得手。
    戊○○見丙○○逃逸隨即在後緊追不捨，並大喊「賊仔」、「偷牽車」（閩南語
    發音），而其鄰居乙○○因正欲入睡而聞聲則出門查看，知悉上情亦加入追捕，
    而後二人在關山鎮○○路與三民路口將丙○○捉住，丙○○為脫免逮捕，竟當場
    施強暴，先出手毆打乙○○右前臂（此傷害部分未據告訴），復以嘴咬戊○○之
    右手臂，使之發紅、腫痛，並留下五乘三點八公分之口咬痕，並趁乙○○回家打
    電話報警之機會逃跑，惟隨後復被戊○○、乙○○二人追及合力制伏逮捕，在現
    場待警方趕至處理而將丙○○解送到案。
二、案經被害人戊○○訴由台東縣警察局關山分局報請臺灣臺東地方法院檢察署檢察
    官偵查起訴。
    理  由
一、訊據被告丙○○矢口否認有右開準強盜罪犯行，辯稱：伊與當兵的朋友「李添財
    」約好當天凌晨三點半在關山火車站見面，要談投資買賣的事，伊一直等到凌晨
    四點半，朋友都沒出現，伊就在街上晃，無意間摸了車子一下，警報器就響起來
    ，告訴人就來追伊，因為告訴人戊○○跟乙○○拿木棍追伊，伊就躲在草叢中，
    被告訴人等發現後，伊請求其報警處理，不要動手，但告訴人用手勒住其脖子，
    又將伊摔倒在地，伊出於自衛才用手將其撥開並咬告訴人，伊並無竊盜及脫免逮
    捕之準強盜犯行。
二、惟查：右揭犯罪事實業據告訴人戊○○於警詢、偵查及本院審理時指訴綦詳（見
    警卷附九十二年一月二十七日詢問筆錄、偵查卷第二十九頁正面偵訊筆錄），並
    經證人乙○○及處理本案之員警丁○○於偵查中結證明確（見偵查卷第三十八頁
    至第三十九頁正面偵訊筆錄），而證人乙○○於本院審理與被告對質時結證稱：
    我都很晚睡，當天大約凌晨三、四點，我要進去睡，聽到喊抓賊，我就出來看，
    看到嫌犯從我家前跑過去，跑到菜園那邊，我又看到詹先生從後面追來，他說嫌
    犯偷他的車子，我拿燈出來一照，就看到嫌犯躲在草叢裡，我們就追過去，被告
    揮拳打到我，也有揮拳打詹先生，但沒有打到，被告本來要咬我，我放掉，所以
    咬到詹先生等語（見本院九十二年八月二十七日審理筆錄），悉核與告訴人戊○○指訴情節相合，而告訴人戊○○於案發後當日至新生外婦產科接受診療，其手
    臂確有口咬痕五乘以三點八公分、發紅、腫痛之傷勢，有診斷證明書乙紙、受傷
照片等件附卷可稽，告訴人戊○○、證人乙○○與被告素不相識，衡情當無設詞
    構陷之理。另依員警所攝之現場及車號Ｅ七─○九九六號自用小客貨車照片所示
    ，該自用小客貨車左後車門鎖頭已被撬開不見，四周車體板金亦隨之凹陷，以被
    告丙○○於深夜無合理原因停留上開自用小客貨車旁，見告訴人戊○○聽聞汽車
    防盜警報聲響出門查看後旋即逃跑，為被告訴人戊○○及證人乙○○捉住時，又
    出手攻擊對方及用口咬傷告訴人戊○○欲行脫逃等情況證據觀之，被告辯稱伊無
    著手竊盜告訴人戊○○所有自用小客貨車及為脫免逮捕之強暴犯行，無非畏罪飾
    卸之詞，不足採信，本件事證明確，被告丙○○犯行堪以認定。
三、核被告丙○○著手竊盜未遂，而為脫免逮捕施以強暴行為，應依刑法第三百二十
    九條規定，以犯同法第三百二十八條第一項、第四項之強盜未遂罪論處。而其脫
    免逮捕之強暴行為致告訴人戊○○成傷，係犯同法第二百七十七條第一項傷害罪
    。其所犯上開二罪有方法結果之牽連犯關係，應從重以犯同法第三百二十八條第
    一項、第四項之強盜未遂罪論。公訴人雖以本件遭竊之自用小客貨車左後車門鎖
    頭已被撬開不見，四周車體板金亦隨之凹陷，絕非徒手可為，而認被告係攜帶類
    似螺絲起子之不明利器著手竊盜犯行，主張被告所為係犯刑法第三百三十條、第
    三百二十九條、第三百二十一條第二項、第一項第二款、第三款加重準強盜未遂
    罪。公訴人所論，固非無見，惟犯罪事實應依證據認定之，無證據不得推定犯罪
    事實，刑事訴訟法第一百五十四條第一項定有明文。質之被告，其堅決否認有攜
    利器著手竊盜之行為，而本件告訴人及警方在案發現場均未查獲所謂類似螺絲起
    子之不明利器，因上開自用小客貨車左後車門鎖頭為車體之一部，非刑法第三百
    二十一條二款所稱之安全設備，而該鎖頭被撬開不見，四周車體板金隨之凹陷之
    情狀，亦有可能因其他犯罪手法及利用利器以外之犯罪工具所造成，在無確切證
    據之情況下，尚難以推定方式認被告有攜帶類似螺絲起子之不明利器竊盜之加重
    處罰事實，起訴事實及所引法條容有未洽，應予變更，併此說明。
四、查被告有事實欄所示犯罪科刑及執行完畢之前科，有台灣高等法院被告全國前案
    紀錄表可考，其於有期徒刑執行完畢後五年內再犯本件有期徒刑以上之罪，為累
    犯，應依刑法第四十七條規定加重其刑。又被告為準強盜之未遂犯，依刑法第二
    十六條前段減輕其刑，並依法先加重後減輕之。爰審酌被告犯罪動機、目的、手
    段、犯罪所生之損害，及犯罪後態度等一切情狀，量處如主文所示之刑，以資懲
    戒。
據上論斷，應依刑事訴訟法第二百九十九條第一項前段、第三百條，刑法第三百二十
九條、第三百二十八條第一項、第四項、第二百七十七條第一項、第五十五條、第四
十七條、第二十六條前段，罰金罰鍰提高標準條例第一條前段判決如主文。
本案經檢察官己○○到庭執行職務
中      華      民      國      九十二      年      九    月    十      日
                                  臺灣臺東地方法院刑事庭
                                        法  官  陳恒寬
右正本證明與原本無異。
如不服本判決，應於判決送達後十日內向本院提出上訴狀。（須附繕本）
「切勿逕送上級法院」
                                        書記官  張夜明
中      華      民      國      九十二      年      九    月    十七    日
附錄論罪科刑法條︰
中華民國刑法第三百二十八條
意圖為自己或第三人不法之所有，以強暴、脅迫、藥劑、催眠術或他法，
至使不能抗拒，而取他人之物或使其交付者，為強盜罪，處五年以上有期
徒刑。
以前項方法得財產上不法之利益或使第三人得之者，亦同。
犯強盜罪因而致人於死者，處死刑、無期徒刑或十年以上有期徒刑；致重
傷者，處無期徒刑或七年以上有期徒刑。
第一項及第二項之未遂犯罰之。
預備犯強盜罪者，處一年以下有期徒刑、拘役或三千元以下罰金。
刑法第三百二十九條
竊盜或搶奪，因防護贓物、脫免逮捕或湮滅罪證，而當場施以強暴脅迫者，以強盜論
。


司法院資訊處製作；財團法人民間司法改革基金會備份。
